---
title: "Séance de travaux dirigés 1 - Deuxième partie"
output: html_document
---

** **

#### Questions de cours 

* Soit deux événements $A$ et $B$ de probabilité non-nulle. Rappeler la définition de la probabilité conditionnelle de $A$ sachant $B$. 


* Enoncer le *théorème des probabilités totales* et les conditions 
  sous lesquelles il s'applique.

* Soit $A$ un événement. On répéte une épreuve jusqu'à ce que la condition $C$ de probabilité non-nulle soit réalisée. Quelle est la probabilité de $A$ à l'issue de cette expérience ?


** ** 


#### Exercice 1

La fonction **sample** permet de tirer des nombres au hasard (avec ou sans remise), dans un ensemble fini. Par exemple, pour simuler $n$ lancers d'un dé à 6 faces, on pourra définir la fonction suivante

```{r}
de6 <- function(n) sample(1:6, n, replace = T)
```

Deux lancers pourront donner le résultat suivant

```{r}
de6(n = 2)
```

On considère la variable $X$ définie par le programme suivant 

```{r}
n = 1000000
x <- sample(de6(n), n, replace = T)
```

* Calculer la probabilité P$(X = 6)$.

* Calculer la probabilité P$(X = 1)$.

* Vérifier que le résultat de l'expérience précédente est proche de vos prédictions.

```{r}
mean(x == 1)
```


** **

#### Exercice 2

Dans le championnat de basketball de l'Uhgduzstan, il y a un tirs sur trois à un point, un tirs sur deux à deux points et un tirs sur six  à 3 points. Vlad Rabovitch est le meilleur joueur du pays. Lorsqu'il marque, sa probabilité de réussite à un point est de 1/2, à deux points de 1/3, à trois points de 1/4. 

##### Question 1 

* Quelle est la probabilité que Vlad marque lors d'un tir ? 

##### Question 2 

* Vlad vient de rater un tir. Quelle est la probabilité qu'il ait tiré à trois points ?

* Vlad vient de réussir un tir. Quelle est la probabilité qu'il ait tiré à trois points ?

##### Question 3

* Combien de tirs réussis doit-on attendre en moyenne avant de voir Vlad marquer à trois points ? 

