---
title: "Séance de travaux dirigés 7"
output: pdf_document
---

** **

#### [Questions de cours](http://francoio.github.io/html/CM6.html) 

* Rappeler la définition de la variance d'une variable aléatoire.

* Rappeler la définition de la loi normale.


** **


#### Exercice 1

On souhaite calculer la variance de la [loi normale](https://fr.wikipedia.org/wiki/Loi_normale), $N(0,1)$, et d'autres moments d'ordre supérieur. 


##### Question 1

Soit $X$ une variable aléatoire de loi $N(0,1)$. 

* A l'aide du théorème de transfert, montrer que la [fonction génératrice des moments](https://fr.wikipedia.org/wiki/Fonction_g%C3%A9n%C3%A9ratrice_des_moments) $\phi(t) = {\rm E}[e^{tX}]$ est égale à

$$
\phi(t)  = \exp( \frac{t^2}2 ) \, ,  \quad t \in \mathbb{R}.
$$

** **

##### Question 2

* Dériver la fonction $\phi(t)$ deux fois en $t = 0$. En déduire la variance de la loi normale

$$
{\rm Var}[X] = 1.
$$

** **


##### Question 3


* Utiliser le développement en série de la fonction $\phi(t)$ en $t = 0$ pour calculer ${\rm E}[X^4]$.

* Vérifier ce résultat à l'aide de simulations.

```{r}
x <- rnorm(1000000)
mean(x^4)
```

** **



#### Exercice 2

Soient $U$ et $V$ deux  variables aléatoires indépendantes de loi uniforme sur $(0,1)$. On pose

$$
  X = \mathbb{1}_{(U < 1/3)} V  +  \mathbb{1}_{(U \geq 2/3)} (1 + V).
$$


##### Question 1

* Calculer E$[X]$ et Var$[X]$.

** **

##### Question 2

* Déterminer la fonction de répartition de la variable aléatoire $X$.


** ** 

##### Question 3

*  Prouver que les commandes suivantes simulent correctement la loi de $X$.

```{r}
n <- 100000
N <- sample(1:3, n, replace = T)
x <- (N == 3) + (N != 1)*runif(n)
```

* Vérifier les calculs de l'espérance et de la variance.

```{r}
mean(x)
var(x)
```


** ** 

#### Exercice 3

Soit $U$ une variable aléatoire de loi uniforme sur $(0,1)$. On pose $X = e^U$.

** **

##### Question 1

* Montrer que la fonction de répartition de la variable aléatoire $X$ vérifie
$$
\forall t \in (1, e) , \quad F(t) = \ln(t) \, . 
$$

* Décrire cette fonction pour tout $t \in \mathbb{R}$.

* Montrer que la loi de la variable $X$ admet une densité et donner la densité de cette loi. 

* Calculer l'espérance et la variance de la variable aléatoire $X$.

** **

##### Question 2

Soit $s \in \mathbb{R}$, on pose 
$$
\phi(s) = {\rm E}[ e^{s U}] .
$$

* Calculer $\phi(s)$, puis calculer la dérivée de cette fonction au point $s = \alpha$, $\alpha >0$. 

* Déduire de la question précédente la valeur de l'espérance de la variable aléatoire suivante 

$$ Y = X^{\alpha} \ln(X).$$

** **



#### Exercice 4

On considère une variable aléatoire de loi de densité
$$
\forall z \in \mathbb{R}, \qquad f(z) =  z \mathbb{1}_{(0,1)}(z) + \frac12 e^{1-z} \mathbb{1}_{(1,\infty)}(z)
$$

** **

##### Question 1

* Montrer que la fonction de répartition de la loi de densité $f(z)$ vérifie

$$
\forall t \geq 0, \quad F(t) = \frac12 \min(1,t^2) + \frac12 \max(0, 1 - e^{1 - t}) \,.
$$


* Soit $X$ une variable al?atoire de loi exponentielle de paramètre 1. Déterminer la fonction de répartition, $F_1(t)$, de la variable aléatoire $Y_1 = \exp(-X/2)$.

** **

##### Question 2

* Montrer qu'il existe $p\in (0,1)$ tel que 

$$
\forall t \in \mathbb{R}, \qquad  F(t) = pF_1(t) + (1 -p)F_2(t)
$$

où $F_2(t)$ est la fonction de répartition de la variable aléatoire $Y_2 = 1 + X$. 

** ** 

##### Question 3

Soit $p$ la valeur trouvée précédemment. On considère la variable aléatoire $Y$ définie par

$$
Y = V\sqrt{U} + (1 - V)(1+X)
$$ 

où $U$ est une variable aléatoire de loi uniforme sur (0,1), $V$ est une variable aléatoire de Bernoulli de param?tre $p$ et $U, V, X$ sont mutuellement indépendantes. 


* Calculer l'espérance des variables aléatoires $Y$ et $Y^2$.

* Calculer la fonction de répartition de la variable aléatoire $Y$.


** **

##### Question 4

On dispose  d'un générateur aléatoire retournant **uniquement** des variables aléatoires indépendantes de loi exponentielle de paramètre 1. 


* Déduire des questions précédentes un algorithme de simulation de la loi de densité $f(z)$. 

On notera **rexp(n,rate = 1)** le générateur aléatoire de loi exponentielle.

