---
title: "Séance de travaux dirigés 6"
output: html_document
---

** **

#### [Questions de cours](http://francoio.github.io/html/CM5.html) 

* Rappeler la définition de la fonction de répartition d'une variable aléatoire réelle

* Rappeler le théorème de transfert pour une loi continue.

* Rappeler la définition de la loi exponentielle de paramètre $\lambda > 0$.


** **


#### Exercice 1

Dans un jeu, on commence un tirage à pile ou face. Si on obtient pile, le gain, noté $X$, est une variable aléatoire $U$ de loi uniforme sur (0,1), indépendante du tirage précédent. Sinon, le gain est $2U$. La probabilité d'obtenir pile est $p = 2/3$. Pour calibrer le prix du ticket, on souhaite calculer le gain moyen et le gain médian d'un joueur donné.

##### Question 1

* Calculer la fonction de répartition de la variable aléatoire $X$.

* Justifier que la loi de $X$ admet une densité de probabilité et décrire cette densité (sans calcul).

** **

##### Question 2

* Calculer la valeur mediane de la variable $X$.

* Calculer l'espérance de la variable aléatoire $X$.

** **

##### Question 3

Soit $Y$ une variable aléatoire de Bernoulli de paramètre $q = 1 - p$, indépendante de $U$. 

* Montrer que $X$ peut se représenter de la manière suivante

$$
X = (1 + Y)U.
$$

* En déduire la valeur de l'espérance de $X$.

* Vérifier les résultats par simulation d'un grand nombre, $n$, de joueurs. 

```{r}
n = 1000000 
y <- rbinom(n, 1, p = 1/3)
x <- (1+y)*runif(n)
median(x)
mean(x)
```


** **

#### Exercice 2

Soit $U$ une variable aléatoire de loi uniforme sur l'intervalle $(0,1)$. L'objectif de cet exercice est de déterminer la fonction de répartition, la densité, l'espérance et la variance de la variable $X$ définie par 

  $$  X = \sqrt{U}.$$
  
** **
  
##### Question 1

* Calculer la fonction de répartition de $X$ et en déduire la densité de la loi.
 
* En utilisant la densité de $X$, calculer l'espérance de $X$.

* Vérifier le résultat à l'aide d'une simulation

```{r}
mean(sqrt(runif(1000000)))
```

** **

##### Question 2

* En utilisant la densité de la loi uniforme et le théorème de transfert, calculer l'espérance de $X$.
 
* En utilisant le fait que $X$ est une variable aléatoire positive, calculer l'espérance de $X$ d'une nouvelle manière.

** ** 

##### Question 3
 
* Déterminer la variance de $X$ sans calcul intégral.

* Vérifier le résultat à l'aide d'une simulation.

```{r}
var(sqrt(runif(1000000)))
```

** **

#### Exercice 3 

Soient $X_1, \dots, X_n$, $n$ variables aléatoires indépendantes de loi exponentielle de paramètre $\lambda>0$. L'objectif de cet exercice est de déterminer la loi et l'espérance de la variable aléatoire

$$ X = \min (X_1, \dots, X_n ) .$$

** **
##### Question 1

* Calculer la probabilité que la variable aléatoire $X$ soit supérieure à $t$, pour tout $t$ réel positif.

** **

##### Question 2
 
* En déduire la fonction de répartition, puis la densité de la loi de $X$. Reconnaître cette loi.

* En déduire l'espérance de la variable aléatoire $X$.

** **


#### Exercice 4 

Soient $U_1, U_2, \dots, U_N$  des variables aléatoires réelles
indépendantes de loi uniforme sur $(0,1)$ et $N$ une variable aléatoire de
loi géométrique de paramàtre $p$ indépendante de la suite $(U_i)$. On pose 

$$ X = \max_{1\leq i \leq N} U_i \; .$$

** **


##### Question 1 

* Déterminer la fonction de répartition de la variable aléatoire $X$.

** **

##### Question 2 

* Calculer l'espérance de $X$.

** **

##### Question 3 

* Vérifier le résultat par une simulation pour $p = 1/3$.

```{r}
n <- 100000
# La loi géometrique est décalée  
x <- sapply(1 + rgeom(n, p = 1/3), FUN = function(i) max(runif(i))) # ?sapply : très utile
mean(x)
```



** ** 





