---
title: "Séance de travaux dirigés 1 - Première partie"
output: html_document
---

** **

#### Questions de cours 

* Rappeler la définition d'une mesure de probabilité.

* Rappeler la définition d'une suite croissante d'événements.

* Soit $(A_n)$ 
une telle suite. Que peut-on dire de la suite des probabilités P$(A_n)$ ?

** ** 


#### Exercice 1

##### Question 1

Soit $X$ un nombre positif mesuré à l'issue d'une épreuve aléatoire. On suppose que
$$
\forall 0 \leq s \leq t < \infty  \, , \quad  \mbox{P} ( X \in [s,t)) = \int_s^t e^{-x} dx. 
$$

* Pour tout $t \geq 0$, montrer que P$(X \geq t) =e^{- t}$. 

* Calculer P$(\sin X \geq 0)$.

** **

##### Question 2

Soit $U$ un nombre pris au hasard dans $[0,1]$ tel que
$$
\forall 0 \leq a \leq b  \leq 1 \, , \quad  \mbox{P} ( U \in [a,b)) = b-a .
$$

* Pour tout $0 \leq s \leq t < \infty$,  calculer la probabilité P$(\ln(1/U) \in [s,t))$.


* En déduire une manière d'obtenir un nombre au hasard ayant les mêmes propriétés que $X$.  

** **

##### Question 3

Le langage R dispose de nombreux generateurs aléatoires, dont un générateur de variables aléatoires uniformément réparties sur (0,1). 


* En utilisant le générateur aléatoire de loi uniforme **runif**, effectuer $n = 1000000$ simulations de la variable $X$.

```{r}
n = 1000000
x <- -log(runif(n))
```

* Calculer la fréquence de l'événement $X > 1$ et comparer cette valeur empirique à la valeur théorique calculée dans la question 1. Idem pour la probabilité de l'événement $(\sin(X)>0)$. 

```{r}
mean(x > 1)
exp(-1)
mean(sin(x) > 0)
```

